【裁判字號】    88,訴,1804
【裁判日期】    891130
【裁判案由】    車位移轉登記
【裁判全文】
臺灣臺中地方法院民事判決  八十八年度訴字第一八○四號
    原      告  丙○○○○○○.
    訴訟代理人  沈  棱律師
    被      告  俊國建設股份有限公司  設台中市○○區○○路二段一三六號
    法定代理人  乙○○        .
    訴訟代理人  甲○○        .
右當事人間請求車位移轉登記事件，本院判決如左：
    主    文
被告應給付原告新台幣陸拾伍萬元及自民國八十八年六月二十五日起至清償日止，按
年息百分之五計算之利息。
訴訟費用由被告負擔。
本判決於原告以新台幣貳拾壹萬柒仟元為被告供擔保後，得假執行，但被告如於假執
行程序實施前以新台幣陸拾伍萬元為原告預供擔保，得免為假執行。
    事    實
甲、原告方面：
  一、聲明：除假執行擔保金額外，如主文所示。
  二、陳述：原告於民國八十年七月十一日，向被告訂購坐落台中市○○區○○段
      六三七、六三九、六四二－二、六四三、六四六等地號上「俊國萬里」編號日
      座Ｂ棟房屋一戶，即門牌號碼台中市○○區○○路九二巷十六弄八號十二樓，
      其中房屋價款新台幣（下同）一百八十八萬元，土地價款二百零七萬元，另以
      六十五萬元價款購得編號壹停車位一個（以下簡稱：系爭車位）。原告付清自
      備款並辦妥銀行貸款後，被告雖於八十二年十一月十四日將上開房地所有權移
      轉登記予原告，但並未將系爭車位所有權移轉登記予原告，嗣於八十六年十月
      間原告將上開房地出售予他人時，始發現此事，經多次請求被告辦理移轉登記
      ，均置之不理。又因系爭車位已遭被告移轉登記予訴外人陳士民，被告事實上
      已無法再將系爭車位移轉登記予原告，爰依契約關係訴請被告給付如聲明所示
      。
  三、對被告所為抗辯之陳述：當時訴外人即原告之夫張再春另購買一個平面車位及
      十四樓Ａ、Ｂ二戶，原告自始不知被告為何將系爭車位登記為張再春所有。又
      張再春所購買部分因交屋時發現房屋有嚴重瑕疵，經張再春提起訴訟後，被告
      與張再春達成和解，由被告買回張再春所購部分，並退回全部預繳之房地款，
      詎被告辦理過戶時竟將張再春所購之一個車位及系爭車位全都移轉登記予訴外
      人即被告法定代理人乙○○之姪子陳士民所有，顯然登記錯誤。
  四、證據：提出房屋預定買賣契約書三份、土地預定買賣契約書、土地登記謄本、
      建物登記謄本、建築改良物登記簿、收據各一份為證，並聲請調閱本院八十三
      年度自字第八五五號偽造文書等刑事案卷及八十三年度附民字第四二五號請求
      損害賠償案卷，及聲請訊問證人張再春。
乙、被告方面：被告未於最後言詞辯論期日到場，據其前期日所為之聲明及陳述如左
    ：
  一、聲明：(一)駁回原告之訴及假執行之聲請。(二)如受不利之判決，請准供擔保免為
      假執行。
  二、陳述：
    (一)當時原告購買系爭車位，另訴外人張再春亦購買一個平面車位及十四樓Ａ、Ｂ
      二戶，每一平面車位應有部分為四十二分之二，兩個車位都登記在張再春名下
      ，原告親簽之交屋通知上也將「領取車位證明」欄劃掉，表示原告知情，後來
      張再春又將該兩個車位及十四樓Ａ、Ｂ二戶一起賣給訴外人陳克寧，並登記在
      訴外人陳士民名下。
    (二)系爭車位自八十三年一月十七日交屋時起，均由原告使用。
  三、證據：提出交屋通知、交屋證明單、協議書各一份及支票三紙為證。
    理    由
一、本件被告未於言詞辯論期日到場，核無民事訴訟法第三百八十六條各款所列情形
    ，依原告之聲請，由其一造辯論而為判決。
二、原告主張：原告於八十年七月十一日，向被告訂購坐落台中市○○區○○段六三
    七、六三九、六四二－二、六四三、六四六等地號上「俊國萬里」編號日座Ｂ棟
    房屋一戶，另以六十五萬元價款購得編號壹停車位一個，原告已付清自備款並辦
    妥銀行貸款，被告雖於八十二年十一月十四日將上開房屋所有權移轉登記予原告
    ，但並未將系爭車位所有權移轉予原告，因系爭車位已遭被告移轉登記予訴外人
    陳士民，被告事實上已無法再將系爭車位移轉登記予原告，爰依契約關係訴請被
    告給付如聲明所示等語。被告則以：當時原告購買系爭車位，另訴外人張再春亦
    購買一個平面車位及十四樓Ａ、Ｂ二戶，每一平面車位應有部分為四十二分之二
    ，兩個車位都登記在張再春名下，原告親簽之交屋通知上也將「領取車位證明」
    欄劃掉，表示原告知情，後來張再春又將該兩個車位及十四樓Ａ、Ｂ二戶一起賣
    給訴外人陳克寧，並登記在訴外人陳士民名下等語，資為抗辯。
三、查原告主張其以六十五萬元向被告購買系爭車位，被告並未將系爭車位所有權移
    轉予原告，且系爭車位現已移轉登記予訴外人陳士民之事實，已據原告提出與所
    述相符之房屋預定買賣契約書、建物登記謄本、建築改良物登記簿各一份為證，
    被告雖以前開情詞置辯，並提出交屋通知、交屋證明單、協議書各一份為證。惟
    查：證人張再春到庭證稱：伊向被告購買一個平面車位及十四樓Ａ、Ｂ二戶，後
    來又賣回給被告法定代理人乙○○之哥哥陳克寧，並登記在訴外人陳士民名下，
    當初伊所購買部分都沒有辦交屋，直接再買回去，伊並不知道二個車位都登記在
    伊名下，系爭車位由原告出租他人使用，直到原告出售房屋時才發現沒有系爭車
    位所有權狀，且系爭車位早已移轉登記為陳士民所有等語，核與原告所述情節相
    符。而證人張再春所購部分，既係因房屋有瑕疵經提起訴訟後達成和解，由被告
    安排訴外人陳克寧予以買回，自應僅包括證人張再春自行購買之一個車位，不包
    括系爭車位在內。參以被告亦自承系爭車位自八十三年一月十七日交屋時起，均
    由原告使用，益證上開買回部分實際上並不包括系爭車位，否則被告及訴外人陳
    士民豈可能任由原告繼續使用系爭車位。又被告主張交屋通知上「領取車位證明
    」欄已劃掉一事，至多僅能證明被告於交屋時並未將系爭車位之證明交付原告，
    尚難據此即認原告業已同意將系爭車位登記為證人張再春所有。綜上所述，被告
    上開抗辯均無可取，應認原告主張之事實為真實。
四、按因可歸責於債務人之事由，致給付不能者，債權人得請求賠償損害，民法第二
    百二十六條第一項定有明文。被告未依兩造簽訂之買賣契約將系爭車位登記為原
    告所有，且將系爭車位移轉登記為訴外人陳士民所有，自屬可歸責於被告之事由
    ，致給付不能。從而，原告本於契約關係請求被告給付六十五萬元，及自起訴狀
    繕本送達翌日（即八十八年六月二十五日）起至清償日止，按年息百分之五計算
    之利息，洵屬正當，應予准許。
五、兩造陳明願供擔保請為宣告假執行或免為假執行，經核均與規定相符，爰分別酌
    定相當之擔保金額予以宣告。
六、據上論結，本件原告之訴為有理由，依民事訴訟法第三百八十五條第一項前段、
    第七十八條、第三百九十條第二項、第三百九十二條，判決如主文。
中      華      民      國    八十九    年      十一      月    三十    日
                                        臺灣臺中地方法院民事第四庭
~B法      官  陳文燦
右為正本係照原本作成
如不服本判決，應於判決送達後二十日內，向本院提出上訴狀。
中      華      民      國    八十九    年      十一      月    三十      日
~B法院書記官


司法院資訊處製作；財團法人民間司法改革基金會備份。
